【裁判字號】    99,交易,414
【裁判日期】    991019
【裁判案由】    過失致死等
【裁判全文】
臺灣臺中地方法院刑事判決             99年度交易字第414號
公  訴  人  臺灣臺中地方法院檢察署檢察官
被      告  甲○○
上列被告因過失致死等案件，經檢察官提起公訴（99年度偵字第
7668號），本院判決如下：
    主    文
甲○○服用酒類，不能安全駕駛動力交通工具而駕駛，處有期徒
刑貳月；又因過失致人於死，處有期徒刑壹年貳月。應執行有期
徒刑壹年參月。
    犯罪事實
一、甲○○於民國98年10月27日約18時至19時餘許，在南投縣埔
    里鎮○○村○○路25號之1食用含酒精成份之燒酒雞後，本
    應注意飲用酒類後其吐氣所含酒精濃度若已超過每公升0.25
    毫克以上，不得駕車，竟於食用含有酒類之燒酒雞後吐氣所
    含酒精濃度為每公升0.47908毫克（mg/l）而達不能安全駕
    駛動力交通工具程度之情形下，仍駕駛車牌號碼為8586-NA
    號之自小客貨車上路，嗣並沿國道6號公路由草屯往臺中方
    向行駛。另一方面適因戴妙春搭乘乙○○所駕駛車牌號碼為
    8022-KZ號之自小客車，途經上開路段之東草屯交流道東向
    出口匝道處，因行車不穩經內政部警政署國道公路警察局第
    七警察隊快官分隊員警蔣進煌及林家豪(其等過失致人於死
    罪嫌部分另由臺灣臺中地方法院檢察署檢察官以99年度偵續
    字第169號偵查中)駕駛車牌號碼2711-NE號巡邏車進行攔檢
    ，乙○○乃依警察之指示將車子停放東西向出口匝道分向槽
    化線區，巡邏車緊停於其等後方，林家豪要求乙○○下車至
    巡邏車後方接受蔣進煌之酒測，戴妙春亦步行至巡邏車左後
    方查看乙○○受檢情形。俟於同日20時50分許甲○○駕駛上
    開自小客貨車進入國道6號公路東草屯西向交流道而行經上
    開攔檢路段時，原併應注意車前狀況，並隨時採取必要安全
    措施，且依當時狀況天候晴、夜間有照明、柏油路面乾燥且
    無缺陷、無障礙，視距良好等情況，並無不能注意之情事，
    竟因酒後注意力降低，且疏未注意車前狀況、隨時採取必要
    之安全措施，而偏離車道不慎自後撞及站在前方之戴妙春，
    復依序追撞上開巡邏車、乙○○之上開自小客車，造成戴妙
    春受有顱腦損傷、胸腹髖部挫傷、下肢骨折之傷害，送醫後
    於98年10月27日21時52分許不治死亡。且經警於同日21時6
    分許，測得甲○○呼氣中酒精濃度達0.41MG/L，因而推估得
    知其飲用酒類後駕車上路當時之呼氣中酒精濃度高達每公升
    0.479毫克(回溯其騎乘前揭機車時之酒精濃度換算值之公式
    為0.0628×1.1＋0.41＝0.47908毫克，起訴書誤載為0.495
    毫克)，而查悉上情。
二、案經國道公路警察局第七警察隊報請臺灣臺中地方法院檢察
    署檢察官相驗後偵查起訴。
    理    由
壹、證據能力部分：
    按現行刑事訴訟法為保障被告之反對詰問權，排除具有虛偽
    危險性之傳聞證據，以求實體真實之發見，於該法第159條
    第1項明定被告以外之人於審判外之言詞或書面陳述，除法
    律有規定者外，不得作為證據。而刑事訴訟法第159條之1至
    159條之4有傳聞法則之例外規定，且被告以外之人於審判外
    之陳述，雖不符前4條之規定，而經當事人於審判程序同意
    作為證據，法院審酌該言詞陳述或書面陳述作成時之情況，
    認為適當者，亦得為證據；當事人、代理人或辯護人於法院
    調查證據時，知有第159條第1項不得為證據之情形，而未於
    言詞辯論終結前聲明異議者，視為有前項之同意，刑事訴訟
    法第159條之5定有明文。查本件經本院於審理期日踐行調查
    證據程序之被告以外之人於審判外之書面、言詞陳述，公訴
    人及被告於本院審理時對於證據能力均未聲明異議，本院審
    酌後認為該等證據均為本院事實認定之重要依據，作為本案
    之證據均屬適當，故依刑事訴訟法第159條之5規定，均具有
    證據能力。至於承辦員警所提出之現場照片及檢察官相驗照
    片等，因不具供述性，屬於非供述證據，並無傳聞法則之適
    用，該等證據既無非法取得之問題，復經本院踐行調查證據
    程序，其證據能力自無疑問，併予敘明。
貳、實體部分：
一、訊據被告甲○○對於上揭犯罪事實坦承不諱，核與證人乙○
    ○於警詢及偵審中；證人蔣進煌、林家豪於警詢及偵查中證
    述情節相符，復有國道公路警察局道路交通事故現場圖、道
    路交通事故調查報告表(一)、(二)等各1份及道路交通事故
    照片、臺灣臺中地方法院檢察署相驗屍體證明書、相驗筆錄
    、相驗報告書、交通部公路總局臺中區監理所98年11月4日
    中監車字第0980042393號函(見相驗卷第63頁)、臺灣臺中地
    方法院檢察署法醫驗斷書、刑法第185條之3案件測試觀察紀
    錄表、呼氣酒精濃度測定紀錄表等件在卷可稽，足認被告上
    開自白核與事實相符，堪以採信。且查，觀諸卷附之汽機車
    駕駛人酒後生理協調平衡檢側紀錄表雖顯示被告用筆在兩個
    同心圓之間的0.5公分環狀帶內畫另一個圓部分，雖應屬合
    格，然查：
1、按刑法第185條之3規定：「服用毒品、麻醉藥品、酒類或其
   他相類之物，不能安全駕駛動力交通工具而駕駛者，處1年以
   下有期徒刑、拘役或科或併科15萬元以下罰金。」，所謂「
   不能安全駕駛」，係屬抽像危險犯，而「抽象危險犯」，係
   指一般有侵害法益危險之行為為已足，在構成要件之內容上
   ，不以具體發生危險為必要，換言之，乃以危險之發生非構
   成要件要素的犯罪，因法條已擬制其行為本身隱含有抽象危
   險，故危險發生之有無，無待法官就具體案情來作判斷。事
   實上，一旦於服用毒品、麻醉藥品、酒類或其他相類之物品
   後，無法想像各該物品效力發作後，不會對服用人之神經系
   統或感官意識造成任何影響，於此狀態下駕駛動力工具，對
   其他參與交通行為者之生命身體法益而言，顯然已具有相當
   之危險性，該危險已藉刑法第185條之3之構成要件事實而得
   以推定。再參以增訂刑法第185條之3之原因，乃為維護交通
   安全，而增設服用酒類或其他相類之物過量，致意識模糊駕
   駛交通工具之處罰規定，以防止交通事故之發生（立法理由
   參照），足認增訂該條之主要目的，係為有效防止酒後駕車
   在交通往來中所可能衍生的危險，質言之，增訂該條之主要
   目的，係為保障其他用路人之人身安全，而非為防止行為人
   發生交通事故之危險。職是，益徵刑法第185條之3所謂「不
   能安全駕駛」，確屬抽像危險犯無訛。又對於呼氣酒精濃度
   已達0.55MG/L以上者，肇事率為一般正常人之10倍，認為已
   達不能安全駕車之標準，至於上揭數值以下之行為，如輔以
   其他客觀事實作為「不能安全駕駛」之判斷時，亦應依刑法
   第185 條之3 規定移送法辦處以刑罰（法務部88年5 月18日
  （88）法檢字第001669號函可參）。且按就醫學文獻所知，酒
   精對人體造成之影響，於呼氣時酒精濃度達0.25MG/L（約相
   當於體內血液中酒精濃度50MG/L或0.05％）即會輕度中毒，
   造成輕度協調功能降低；呼氣酒精濃度達0.5MG/L時（約相當
   於體內血液中酒精濃度100MG/L或0.1％）屬輕到中度中毒症
   狀，出現反應較慢、感覺減低、影響駕駛之狀況；又飲酒後
   1小時許，其體內血液酒精濃度可達最高，飲酒1小時後其體
   內之酒精濃度隨即消減，此亦分別有行政院國軍退除役官兵
   輔導委員會臺北榮民總醫院88年8月5日（88）北總內字第268
   68號函文、88年10月26（88）院賓文廉字第13407號臺灣高等
   法院函文中檢附臺北醫學院附設醫院精神科主任蔡尚穎「酒
   精對人體生理與行為之影響」一文可據。
2、被告飲酒後係於98年10月27日20時許，即自南投縣埔里鎮○
   ○村○○路25號之1駕車欲返回臺中市住處，業據被告於警詢
   及審理中供承不諱。又警察觀察被告結果，認被告有「查獲
   、測試或訊問過程有困滯木僵」之情形乙節，有刑法第185條
   之3案件測試觀察紀錄表1份在卷可憑。參諸，被告肇事地點
   有路燈，業據被告於警詢中直承在卷，核與證人乙○○、蔣
   進煌、林家豪於警詢中證述情節相符，堪可認定，被告竟駕
   車偏離車道自後追撞前方人、車而肇事，足認被告駕車時之
   酒精濃度確未達0.55MG/L，惟仍已達「不能安全駕駛」之程
   度。
3、上開汽車駕駛人酒後生理協調平衡檢側紀錄表之檢測時間為
   ：「98年10月28日凌晨1時0分許」，檢測地點為「國七隊快
   官分隊」，有該汽車駕駛人酒後生理協調平衡檢側紀錄表1份
   在卷可按。準此，被告既係於98年10月27日20時許開始駕車
   ，遲至翌日即同年月28日凌晨1時0分許，始接受酒後生理協
   調平衡檢測，自不能以該嗣後之檢測結果推認被告先前駕駛
   交通工具時未達不能安全駕駛程度。從而，本件尚難依上開
   汽車駕駛人酒後生理協調平衡檢側紀錄表而為被告有利之認
   定。
二、按「汽車駕駛人有下列情形之一者，不得駕車：二、飲用酒
    類或其他類似物後其吐氣所含酒精濃度超過每公升0.25毫克
    或血液中酒精濃度超過百分之0.05以上」、「汽車行駛時，
    駕駛人應注意車前狀況及兩車併行之間隔，並隨時採取必要
    之安全措施。」，道路交通安全規則第114條第2款及94條第
    3項分別定有明文。本件被告既考領有合格駕駛執照，則其
    駕車時當明知且應注意上開道路交通安全法規之規定，且依
    當時天候晴、夜間有照明、柏油路面乾燥且無缺陷、無障礙
    ，視距良好等情況，並無不能注意之情事，被告卻在飲用酒
    類後吐氣酒精濃度已達每公升約0.41毫克之情形下，應注意
    、能注意卻疏未注意上揭道路交通安全規則所規定之注意義
    務，而因受酒精作用影響其應變及判斷能力，疏未注意車前
    狀況並隨時採取必要之安全措施，致車輛偏離車道因而撞上
    站在前方之被害人戴妙春，致使被害人戴妙春不幸傷重不治
    身亡，足證被告之駕駛行為顯有過失，又本件經送請臺灣省
    南投縣區車輛行車事故鑑定委員會鑑定結果，亦同此認定。
    再者，被告駕車因有無上開過失而撞擊被害人戴妙春並造成
    戴妙春死亡之結果，則被告過失行為與被害人戴妙春之死亡
    結果之間，亦確有相當因果關係。綜上所述，本件被告所為
    上開不能安全駕駛動力交通工具犯行及過失致人於死犯行，
    事證均堪認明確，應依法論科。
三、核被告所為，係犯刑法第185條之3之不能安全駕駛動力交通
    工具罪及刑法第276條第1項之過失致人於死罪。按汽車駕駛
    人，無駕駛執照駕車、酒醉駕車、吸食毒品或迷幻藥駕車、
    行駛人行道或行經行人穿越道不依規定讓行人優先通行，因
    而致人受傷或死亡，依法應負刑事責任者，加重其刑至二分
    之一，道路交通管理處罰條例第86條第1項定有明文，故被
    告因酒醉駕車之事由，因而致人死亡，就其所犯過失致死罪
    部分，應依道路交通管理處罰條例第86條第1項之規定，加
    重其刑。再被告犯罪時，負責犯罪偵查之警員蔣進煌、林家
    豪適在現場而當場發現、處理，自難認被告符合自首規定。
    爰審酌被告行車未遵守交通規則而過失致人於死之行為，雖
    非如故意行為之惡性重大，但被告酒後駕車因酒後注意力降
    低，且疏未注意車前狀況、隨時採取必要之安全措施，而偏
    離車道不慎自後撞及站在前方之戴妙春，其駕車肇事之行為
    過於怠忽，驟然釀成被害人戴妙春死亡之悲劇，戴妙春之家
    屬之精神、心理亦因之受嚴重創傷，內心之悲痛、遺憾，難
    以平息、彌補，其罪責誠不能視為輕微及被告前無犯罪紀錄
    ，有臺灣高等法院被告前案紀錄表一份在卷可稽，素行尚可
    ，被告過失行為所生之危害、肇事之情節、過失程度及被告
    犯後坦承犯行，被告犯罪後已賠償戴妙春之家屬喪葬費新臺
    幣(下同)23萬元、車損9萬元，戴妙春之家屬就強制險部分
    已領取150萬元等情，業據吳欣宜於審理中陳明在卷(見本院
    卷第14頁背面)，並有臺中市北屯區調解委員會調解書、收
    據、部分喪葬費用簽收證明書各1份在卷可稽，暨被告嗣未
    再賠償戴妙春家屬，迄未與戴妙春家屬達成和解兼衡其智識
    程度及生活狀況等一切情狀，就其所犯二罪，各量處如主文
    所示之刑，並定其應執行之刑。
據上論斷，應依刑事訴訟法第299條第1項前段，道路交通管理處
罰條例第86條第1項，刑法第185條之3、第276條第1項、第51 條
第5款，刑法施行法第1條之1第1項、第2項前段，判決如主文。
中    華    民    國    99    年    10    月    19    日
                      交通法庭  法  官  江奇峰
以上正本證明與原本無異。
如不服本判決應於收受判決後10日內向本院提出上訴書狀，並應
敘述具體理由；其未敘述上訴理由者，應於上訴期間屆滿後20日
內向本院補提理由書（均須按他造當事人之人數附繕本）「切勿
逕送上級法院」。
                                書記官  江慧貞
中    華    民    國    99    年    10    月    19    日
附錄本案論罪科刑法條全文
刑法第185條之3：
服用毒品、麻醉藥品、酒類或其他相類之物，不能安全駕駛動力
交通工具而駕駛者，處1年以下有期徒刑、拘役或科或併科15萬
元以下罰金。
刑法第276條第1項：
因過失致人於死者，處2年以下有期徒刑、拘役或2千元以下罰金
。

司法院資訊處製作；財團法人民間司法改革基金會備份。
